臺灣高等法院刑事裁定　　　　　　　　 100年度聲字第3522號
聲　請　人
即　被　告　余順明
選任辯護人　法律扶助周漢威律師
　　　　　　法律扶助李艾倫律師
　　　　　　法律扶助宋一心律師
上列聲請人即被告因本院100年度上重更(二)字第10號強盜殺人案
件，聲請具保停止羈押，本院裁定如下：
    主  文
聲請駁回。
    理  由
一、本件被告余順明因強盜殺人案件，前經本院實施訊問後認為
    有刑事訴訟法第101條第1項第1款、第3款之情形，有羈押之
    必要，而裁定於民國100年4月16日起執行羈押，並相繼於10
    0年7月16日、同年9月16日、同年11月16日起延長羈押二月
    。
二、聲請意旨略以：被告經確診為惡性淋巴癌瀰漫性B型細胞瘤
    患者，然受限於看守所內醫療資源困乏，致被告未能受到妥
    善治療，非使其保外接受專業醫療機構之治療照護，顯難痊
    癒。且有中國醫藥大學附設醫院100年9月21日院醫事字第10
    00009873號函證明被告有定期回診進行治療之必要。被告雖
    曾接受化療，惟自完成治療起已四年餘，恐有再次復發之可
    能性，監所醫師未必能即時診察病因給予治療，故有刑事訴
    訟法第114條第3款所規定之情形，懇請准予具保停止羈押云
    云。
三、按法律規定羈押被告之要件，須基於維持刑事司法權之有效
    行使之重大公益要求，並符合比例原則，方得為之。且無罪
    推定原則除禁止對未經有罪判決確定之被告執行刑罰，亦禁
    止僅憑犯罪嫌疑即施予被告類似刑罰之措施，倘以重大犯罪
    嫌疑為羈押之唯一要件，即可能違背無罪推定原則。基於憲
    法保障人民身體自由之意旨，於被告犯刑事訴訟法第101 條
    第1項第3款之罪，嫌疑重大，且有相當理由認其有逃亡、湮
    滅、偽造、變造證據或勾串共犯或證人之虞，亦無不得羈押
    之情形，法院斟酌有無命被告具保、責付或限制住居等侵害
    較小之手段後，仍認非予羈押，顯難進行追訴、審判或執行
    者，方得羈押，始符合憲法第8條保障人民身體自由及第16
    條保障人民訴訟權之意旨，司法院釋字第665號解釋著有明
    文。復按法院對被告執行之羈押，本質上係為使訴訟程序得
    以順利進行或為保全證據或為保全對被告刑罰之執行之目的
    ，而對被告所實施之剝奪人身自由之強制處分。而刑事被告
    經法官訊問後，認為犯罪嫌疑重大，而逃亡或有事實足認為
    有逃亡之虞，或有事實足認為有湮滅、偽造、變造證據或勾
    串共犯或證人之虞者，或所犯為死刑、無期徒刑或最輕本刑
    為5年以上有期徒刑之罪等情形之一者，非予羈押，顯難進
    行追訴、審判或執行，得羈押之，為刑事訴訟法第101條第1
    項所明定。是法院審查聲請羈押被告時，即應審查被告犯罪
    嫌疑是否重大、被告是否有前述刑事訴訟法第101條第1項各
    款情事及是否有非予羈押，顯難進行追訴、審判或執行之必
    要情事等三要件，依卷內具體客觀事證予以斟酌後，始決定
    是否有羈押之「正當性原因」及「必要性」，且被告有無羈
    押之必要，法院自得按照訴訟進行程度，就具體個案情節予
    以斟酌決定（參照最高法院29年抗字第57號判例）。
四、經查，本件被告余順明所涉刑法第332條第1項之強盜殺人罪
    ，為最輕本刑五年以上有期徒刑之罪，犯罪嫌疑重大，且被
    告業經原審判處無期徒刑之重刑，參諸經判處重刑者以逃匿
    方式規避審判程序進行及刑罰執行之可能性甚高，自有事實
    及相當理由認為被告有逃亡之虞，若僅命被告具保、責付或
    限制住居等侵害較小之手段，均不足以確保審判或執行程序
    之順利進行，再審酌被告犯行，危害社會治安甚鉅，權衡國
    家刑事司法權之有效行使、社會秩序及公共利益、被告人身
    自由之私益及防禦權受限制之程度，認對被告維持羈押處分
    尚屬適當、必要，合乎比例原則，猶無法以具保替代羈押，
    仍有繼續羈押被告之必要。至被告所述罹患惡性淋巴癌等疾
    病，非保外治療顯難痊癒乙節，經本院向醫療財團法人徐元
    智先生醫藥基金會亞東紀念醫院函詢被告所罹淋巴惡性腫瘤
    病況，該院函覆稱：「經全身電腦斷層檢查後，病患身體目
    前沒有發現淋巴惡性腫瘤存在，病況處於穩定沒有復發的現
    象。後續醫療處置只需定期追蹤（約三個月一次）即可。」
    ，有該院100年11月22日亞醫歷字第1006410760號函附卷可
    稽，可見被告所罹疾病並未復發，被告目前病況可持續由看
    守所安排定期追蹤，未達非保外治療顯難痊癒之程度。本院
    審酌全案卷證及被告上揭聲請理由各情，認前開羈押原因尚
    未消滅，並斟酌命被告具保、責付或限制住居等侵害較小之
    手段，均不足以確保審判或執行程序之順利進行等情，自無
    從准予被告以具保及限制住居等方式替代之，此與司法院大
    法官會議釋字第665號解釋之意旨亦無相違。是以被告羈押
    原因依然存在，非予羈押，顯難進行審判或執行，仍有繼續
    羈押被告之必要，核與刑事訴訟法第101條第1項第1款、第3
    款之羈押要件相符，且查無刑事訴訟法第114條所定不得駁
    回具保聲請之情形，被告本件具保停止羈押之聲請，自難准
    許，應予駁回。
五、至被告所請自費就醫乙事，經本院函囑法務部矯正署臺北看
    守所護送被告至醫院檢查其所罹疾病，有本院100年10月31
    日院鼎刑清100上重更（二）10字第1000018507號函稿在卷
    可憑，且被告已陸續於100年11月2日、100年11月8日經法務
    部矯正署臺北看守所人員戒送至醫療財團法人徐元智先生醫
    藥基金會亞東紀念醫院就醫，有法務部矯正署臺北看守所10
    0年11月3日北所衛字第1001302033號函及100年11月9日北所
    衛字第1001302122號函可稽，附此敘明。
中    華    民    國   100    年    11    月    30    日
                  刑事第二十庭  審判長法  官  楊力進
                                      法  官  王世華
                                      法  官  林海祥
以上正本證明與原本無異。
如不服本裁定，應於收受送達後五日內向本院提出抗告狀。
                                      書記官  林敬傑
中    華    民    國   100    年    11    月    30    日